【裁判字號】    97,易,3695
【裁判日期】    980611
【裁判案由】    詐欺
【裁判全文】
臺灣臺北地方法院刑事判決              97年度易字第3695號
公  訴  人  臺灣臺北地方法院檢察署檢察官
被      告  乙○○
上列被告因詐欺案件，經檢察官提起公訴（96年度偵續一字第194號）
，本院判決如下：
    主  文
乙○○意圖為自己不法之所有，以詐術使人將本人之物交付，處
有期徒刑拾月，減為有期徒刑伍月，如易科罰金，以銀元佰元
即新臺幣玖佰元折算壹日。
    犯罪事實
一、乙○○係址設臺北市松山區○○○路288號5樓之1乙通國際
    股份有限公司（下稱乙通公司）之實際負責人；乙通公司之
    業務係以出售節費卡之方式，提供外籍勞工行動電話寬頻系
    統服務，而該行動電話寬頻系統之供應商，則係其兄李鐘彬
    自民國83年9月起至90年5月止任職總經理（於89年11月起同
    時擔任董事長）之匯豐電訊股份有限公司（下稱匯豐公司）
    。緣89年底因政府預計開放三大固網公司之系統服務，因該
    三大固網公司將國際電話費率減半，使同為提供行動電話系
    統服務之供應商匯豐公司發生營運上困難，進而造成匯豐公
    司之行動電話寬頻系統服務斷訊（李鐘彬另因違反商業會計
    法業由臺灣士林地方法院93年訴字第29號判處有期徒刑2年
    ），以致乙通公司經由經銷商向市場販售之節費卡均無法通
    話，而需對經銷商負賠償責任，且乙通公司於90年1月間已
    需另覓供應商，其販賣節費卡之營收利基已然消失。詎乙○○於90年3月間，明知乙通公司因前述原因已營運困難且資
    金困窘，不可能提供出資人穩賺不賠之投資保證，竟意圖為
    自己不法之所有，於90年3月間，先帶同丙○○○前往乙通
    公司介紹公司營運狀況，並佯稱乙通公司所從事的網路資訊
    業務，前景看好，獲利可期云云，嗣並向丙○○○及其子丁○○遊說投資，而刻意隱匿乙通公司上揭實際經營困難之實
    情，並以投資乙通公司新臺幣（下同）500萬元，可獲乙通
    公司百分之七股份，且保證於92年9月28日將可歸還其所投
    資之500萬元，同時投資所擁有之股份比例亦不變，又保證
    乙通公司之股利分配以當年度臺灣銀行公告之一年期定存利
    率為最低保障等優渥條件為餌，以此對丁○○、丙○○○施
    用詐術，丁○○、丙○○○因而陷於錯誤，於90年3月28日
    各允諾投資200萬元、300萬元，而乙○○則出具乙通國際股
    份有限公司投資證明書並交付發票人為乙通公司及乙○○、
    付款人為大安商業銀行（現改名為臺新國際商業銀行）、金
    額各為200萬元、300萬元之支票各1紙予丁○○、丙○○○
    ，供作擔保；詎自丁○○、丙○○○投資後，未及3個月，
    乙通公司仍因前開經營困難等因素，於90年6月間即因資金
    困窘而無法支付員工薪資，以致完全無法營運，嗣於丁○○
    、丙○○○投資屆滿1年之際，乙通公司卻未發放股利予丁○○、丙○○○，經向乙○○查詢，乙○○仍回以乙通公司
    營運正常云云，惟至丁○○、丙○○○投資屆滿2年之際，
    乙通公司仍未發放股利，丁○○等人為恐投資血本無歸，遂
    積極向乙○○瞭解乙通公司之營運情形，惟乙○○仍一再回
    以乙通公司營運正常，丁○○為求擔保，則於92年5月1日要
    求乙○○開立發票人乙○○、票面金額500萬元、受款人丁○○、到期日93年12月31日之本票1紙；然乙○○簽發上開
    本票未久，即避不見面，亦未返還投資款（迄今僅返還13萬
    3000元），丁○○、丙○○○始知受騙。
二、案經丁○○、丙○○○告訴暨臺北市政府警察局中山分局報
    告臺灣臺北地方法院檢察署檢察官偵查起訴。
    理  由
壹、程序方面
    按被告以外之人於審判外之言詞或書面陳述，除法律另有規
    定者外，不得作為證據，刑事訴訟法第159條第1項定有明文
    。被告之辯護人於本院準備程序中，雖對於證人王宇皓偵查
    筆錄，惟本件被告嗣於審理中坦認犯行，且被告於審理中調
    查證據時，對於上開證據均表示沒有意見，因認被告對於公
    訴人所提之證據資料，均同意或不爭執其證據能力，本院審
    酌該等言詞供述及書面作成時之情況認為適當，均無不宜作
    為證據之情事，依刑事訴訟法第159條之5規定，均得作為證
    據。
貳、實體方面
一、訊據被告乙○○對於上揭犯罪事實坦承不諱，核與告訴人丁○○、丙○○○於偵查中之指訴情節及證人甲○○、龍玉娟
    之證述內容相符，復有卷附之乙通公司投資證明書影本、被
    告與證人龍玉娟之資金往來證明書各1份可稽，足認被告自
    白與事實相符，應可採信。本件事證明確，被告犯行堪以認
    定，應予依法論科。
二、被告行為後，刑法業於94年2月2日修正公布，95年7月1日起
    施行。按行為後法律有變更者，適用行為時之法律，但行為
    後之法律有利於行為人者，適用最有利於行為人之法律，修
    正後刑法第2條第1項定有明文。此條規定係規範行為後法律
    變更所生新舊法律比較適用之準據法，本身尚無新舊法比較
    之問題，於新法施行後，應一律適用新法第2條第1項之規定
    ，為「從舊從輕」之比較。而本次法律變更，比較時應就罪
    刑有關之共犯、未遂犯、想像競合犯、牽連犯、連續犯、結
    合犯，以及累犯加重、自首減輕暨其他法定加減原因（如身
    分加減）與加減例等一切情形，綜其全部罪刑之結果而為比
    較（最高法院95年5月23日95年度第8次刑事庭會議決議參照
    ）。經查：刑法第339條第1項法定刑罰金部分，依修正後刑
    法第33條第5款之規定，最低額為新臺幣1,000元，惟依被告
    行為時之刑法第33條第5款規定，罰金之最低額僅新臺幣3元
    。比較修正前後之刑罰法律，適用修正後之規定，對被告顯
    未有利。是揆諸前揭最高法院決議及修正後刑法第2條第1項
    之「從舊從輕」原則，適用94年2月2日修正前之刑罰法律，
    對被告較為有利，自應整體適用修正前刑法之相關規定。
三、核被告乙○○所為，係犯刑法第339條第1項之詐欺取財罪。
    爰審酌被告尚無前科，素行良好，此有臺灣高等法院被告前
    案紀錄表可查，本件竟因所經營之乙通公司營運困難、資金
    困窘，而以詐術致告訴人等陷於錯誤，始同意投資500萬元
    ，被告犯罪手段雖稱平和，但造成告訴人所受損害非輕，且
    被告自案發迄今，尚未能與告訴人等達成和解，僅償還13萬
    3000元予告訴人丁○○，惟念及被告犯後坦承犯行，非無悔
    意，雖有意償還上開款項，然因現時僅得於市場擺攤，販賣
    麵包，收入有限，復育有二子，家庭經濟沉重之生活狀況，
    及被告具有大專學歷之智識程度等一切情狀，量處如主文所
    示之刑。本案犯罪時間係在96年4月24日以前，且無不能減
    刑之事由，合於中華民國九十六年罪犯減刑條例第2條第1項
    第3款之規定，爰依法減輕其宣告刑二分之一，關於易科罰
    金部分，被告於行為時之刑法第41條第1項前段規定：「犯
    最重本刑為5年以下有期徒刑以下之刑之罪，而受6個月以下
    有期徒刑或拘役之宣告，因身體、教育、職業、家庭之關係
    或其他正當事由，執行顯有困難者，得以1元以上3元以下折
    算1日，易科罰金」，又被告行為時之易科罰金折算標準，
    修正前罰金罰鍰提高標準條例第2條前段（現已刪除）規定
    ，就其原定數額提高為100倍折算1日，則本件被告行為時之
    易科罰金折算標準，如以銀元300元折算1日，經折算為新臺
    幣後，即應以新臺幣900元折算為1日。惟95年7月1日修正公
    佈施行之刑法第41條第1項前段則規定：「犯最重本刑為5年
    以下有期徒刑以下之刑之罪，而受6個月以下有期徒刑或拘
    役之宣告者，得以新臺幣1000元、2000元或30 00元折算1日
    ，易科罰金」，比較修正前後之易科罰金折算標準，以95年
    7 月1日修正公佈施行前之規定，較有利於被告等，則應依
    刑法第2條第1項前段，適用修正前刑法第41條第1項前段規
    定，定被告之易科罰金折算標準。被告經此科刑之教訓，仍
    應積極盡己所能償還告訴人所受損害。
據上論斷，應依刑事訴訟法第299條第1項前段，刑法第2條第1項
前段、第339條第1項，修正前刑法第41條第1項前段，刑法施行
法第1條之1，廢止前罰金罰鍰提高標準條例第2條，現行法規所
定貨幣單位折算新臺幣條例第2條，中華民國九十六年罪犯減刑
條例第2條第1項第3款、第7條、第9條，判決如主文。
本案經檢察官柯木聯到庭執行職務
中    華    民    國    98    年    6     月    11    日
                  刑事第八庭  審判長法  官  陳德民
                                    法  官  詹慶堂
                                    法  官  楊蕙芬
以上正本證明與原本無異。
如不服本判決應於收受送達後10日內向本院提出上訴書狀，並應
敘述具體理由；其未敘述上訴理由者，應於上訴期間屆滿後20日
內向本院補提理由書（均須按他造當事人之人數附繕）「切勿逕
送上級法院」。
                                    書記官  馬正道
中    華    民    國    98    年    6     月    11    日
附錄法條：
中華民國刑法第339條
（普通詐欺罪）
意圖為自己或第三人不法之所有，以詐術使人將本人或第三人之
物交付者，處5年以下有期徒刑、拘役或科或併科1千元以下罰金
。
以前項方法得財產上不法之利益或使第三人得之者，亦同。
前二項之未遂犯罰之。


司法院資訊處製作；財團法人民間司法改革基金會備份。
